臺灣高等法院臺南分院刑事裁定
110年度毒抗字第639號
抗  告  人
即  被  告  林孟樟



上列抗告人因聲請觀察勒戒案件，不服臺灣雲林地方法院中華民
國110年7月22日裁定(110年度毒聲字第301號)，提起抗告，本院
裁定如下：
    主  文
抗告駁回。
    理  由
一、本件抗告意旨略以：抗告人即被告林孟璋所犯施用毒品案件
    ，業經判處有期徒刑2月，已執行完畢，為此抗告，請求撤
    銷原裁定云云。
二、毒品危害防制條例第20條第3項規定，犯第10條之罪於觀察
    、勒戒或強制戒治執行完畢釋放後，3年後再犯者，適用同
    條第1、2項（即應先觀察勒戒或強制戒治）之規定，其所謂
    「3年後再犯」，只要本次再犯（不論修正施行前、後）距
    最近1次觀察、勒戒或強制戒治執行完畢釋放，已逾3年者，
    即該當之，不因其間有無犯第10條之罪經起訴、判刑或執行
    而受影響（最高法院109年度台上大字第3826號裁定意旨參
    照）。
三、經查：
　㈠被告分別基於施用第一級毒品海洛因、第二級毒品甲基安非
    他命之犯意，於㈠民國105年8月22日晚間8時許，在其位於雲
    林縣○○鄉○○村○○00○00號之居所內，以捲菸方式施用海洛因1
    次；同日稍後，於上開居所內，以將甲基安非他命置於玻璃
    球內，燒烤後吸食煙霧之方式，施用甲基安非他命1次。嗣
    經警於同年月23日凌晨0時15分許，得其同意後採集尿液送
    驗，結果呈嗎啡、甲基安非他命陽性反應（下稱第一案）；
    ㈡108年8月6日晚間10時許，在雲林縣○○市○○溪○○橋下游1.5
    公里處之河川地，以捲菸方式施用海洛因1次。嗣於同年月7
    日凌晨1時5分許，警方因另案前往上開地點搜索，當場扣得
    被告施用所剩海洛因1包（驗餘淨重0.2549公克），並於同
    日下午3時許，經警採其尿液送驗，結果呈嗎啡、甲基安非
    他命陽性反應（下稱第二案，被告施用第二級毒品部分，經
    原審另案判處有期徒刑2月，復經本院以109年度上訴字第12
    5號判決駁回上訴確定）等事實，業據其分別於警、偵訊中
    坦承不諱，並有台灣檢驗科技股份有限公司濫用藥物實驗室
    濫用藥物檢驗報告、代號與真實姓名對照表、雲林縣警察局
    西螺分局委託檢驗尿液代號與真實姓名對照認證單；詮昕科
    技股份有限公司濫用藥物尿液檢驗報告、勘察採證同意書、
    雲林縣警察局刑警大隊委託檢驗代號與真實姓名對照認證單
    各1紙附卷可稽，復有海洛因1包扣案可證，足認被告確有於
    上開時、地分別施用第一級、第二級毒品之犯行甚明。
　㈡被告前因施用毒品案件，經臺灣臺北地方法院（下稱臺北地
    院）以90年度毒聲字第13號裁定令入勒戒處所施以觀察、勒
    戒後，認有繼續施用毒品之傾向，再經臺北地院以90年度毒
    聲字第1563號裁定令入戒治處所施以強制戒治1年，並經臺
    灣臺北地方檢察署檢察官提起公訴，經臺北地院以90年度訴
    字第784號判決判處有期徒刑7月確定，強制戒治部分，則於
    91年2月8日停止戒治處分釋放出所，所餘戒治期間付保護管
    束，迄至91年7月1日保護管束期滿等情，有臺灣高等法院被
    告前案紀錄表在卷可稽。則被告本件各次施用毒品犯行，距
    離最近1次強制戒治執行完畢釋放均已逾3年，原審依檢察官
    之聲請，以被告有上揭施用毒品犯行，裁定令入勒戒處所觀
    察、勒戒，其認事用法，並無不合。
　㈢被告雖以上開情詞置辯，但查：
　１被告所犯第一案，前經臺灣雲林地方檢察署（下稱雲林地檢
    署）檢察官以108年度撤緩毒偵字第151號提起公訴，經原審
    108年度訴字第397號分別判處有期徒刑8月（第一級毒品部
    分）、2月（第二級毒品部分），被告不服上訴，經本院109
    年度上訴字第714號判決，認被告所犯施用第一級、第二級
    毒品犯行，已在前揭強制戒治執行完畢釋放後逾3年，應依
    修正後現行之毒品危害防制條例規定，由檢察官基於一次性
    之整體規劃而重啟處遇程序，視被告個案情形，是否適合「
    觀察、勒戒或強制戒治」或給予「附命完成戒癮治療緩起訴
    處分」之機會，而為不受理判決之諭知確定。
　２被告所犯第二案，經雲林地檢署檢察官以108年度毒偵字第10
    65號，以被告涉嫌於同日分別施用第一級海洛因、第二級毒
    品甲基安非他命提起公訴，經原審108年度訴字第773號分別
    判處有期徒刑8月（即第二案）、2月（即施用甲基安非他命
    部分），被告不服上訴，經本院109年度上訴字第125號駁回
    上訴，被告不服再就施用第一級毒品部分（即第二案）上訴
    （施用第二級毒品部分不得上訴第三審而確定），經最高法
    院109年度台上字第5575號撤銷此部分判決，發回本院更為
    審理，嗣經本院以110年度上更一字第7號判決，認被告施用
    第一級毒品犯行，已在前揭強制戒治執行完畢釋放後逾3年
    ，應再予觀察、勒戒之機會，本件起訴程序因法律修正之情
    事變更，致訴追條件欠缺，而為不受理判決之諭知確定。
　３上開二案經檢察官起訴後，經本院分別為不受理判決等歷程
    ，有相關卷宗資料在卷可稽，足認被告所犯第一案、第二案
    ，均尚未經法院判處徒刑執行完畢。至被告抗告意旨所指「
    施用毒品經法院判處有期徒刑2月，已執行完畢」部分，應
    係指與第二案相關之施用第二級毒品甲基安非他命犯行，雖
    經本院判處罪刑確定執行在案，但既與第二案犯意各別而分
    論併罰，即難以其施用第二級毒品案件經判決確定執行，即
    認所犯第二案已無觀察、勒戒之必要，即第二案是否應依現
    行有效之毒品危害防制條例規定觀察、勒戒，與被告上開施
    用第二級毒品案件經判決確定執行無涉，被告以此抗告，請
    求撤銷原裁定，尚無可採。
四、綜上所述，原審依毒品危害防制條例第20條第3項、第1項規
    定，裁定被告應送勒戒處所觀察、勒戒，經核其認事用法，
    並無不合。抗告意旨以前開情詞指摘原裁定不當，為無理由
    ，應予駁回。
據上論結，應依刑事訴訟法第412條，裁定如主文。
中　　華　　民　　國　　110 　年　　8 　　月　　10　　日
                  刑事第一庭    審判長法  官  楊清安
                                      法  官  蕭于哲
                                      法  官  陳珍如 
以上正本證明與原本無異。
不得再抗告。
　　　　　　　　　　　　　　　　　　　書記官  盧建元
中　　華　　民　　國　　110 　年　　8 　　月　　10　　日